【裁判字號】    99,交易,129
【裁判日期】    990531
【裁判案由】    過失致死
【裁判全文】
臺灣臺南地方法院刑事判決             99年度交易字第129號
公  訴  人  臺灣臺南地方法院檢察署檢察官
被      告  甲○○
上列被因過失致死案件，經檢察官提起公訴（99年度偵字第6295
號），被告就被訴事實為有罪之陳述，經告知簡式審判程序之旨
，並聽取當事人之意見後，本院裁定進行簡式審判程序，並判決
如下：
    主  文
甲○○因過失致人於死，處有期徒刑柒月，緩刑伍年，並應履行
如附表所示之事項。
    事實及理由
一、甲○○未考領重型機車之駕駛執照，屬無駕駛執照之人，不
    得騎乘重型機車，於民國99年1 月5 日晚上9 時10分許，騎
    乘車牌號碼KD8-811 號重型機車，沿臺南市○區○○路2 段
    由南往北方向行駛，行經臺南市○○路○段212號前時，本應
    注意汽車行駛時，駕駛人應注意車前狀況，並隨時採取必要
    之安全措施，而依當時天候晴、夜間有照明、柏油路面乾燥
    、路面無障礙物及缺陷、視距復屬良好等情，並無不能注意
    之情事，詎甲○○疏未注意車前狀況，即貿然前行，適有劉
    張玉英本應注意於設有行人穿越道之臺南市○○路○ 段道路
    ，不得在其100 公尺範圍內穿越道路，竟疏未注意而貿然穿
    越道路，甲○○因有上開疏失，致發現劉張玉英時業已避煞
    不及而撞及劉張玉英，劉張玉英因而倒地受有頭部外傷併顱
    內出血之傷害，嗣經送醫急救，仍延至99年1 月12日早上4
    時10分許傷重不治死亡。甲○○於肇事後，在未有偵查犯罪
    職務之機關或公務員發覺其為犯罪人前，即向至國立成功大
    學醫學院附設醫院處理本件道路交通事故，尚不知肇事者為
    何人之臺南市警察局第五分局車禍處理小組警員供承其肇事
    犯罪，自首並接受裁判。
二、案經劉張玉英之女乙○○告訴臺灣臺南地方法院檢察署及臺
    灣臺南地方法院檢察署檢察官據報相驗後自動檢舉偵查起訴
    ，改行簡式審判程序審理。
三、證據：
（一）被告甲○○於警詢、偵訊及本院審理時之自白。
（二）臺南市警察局第五分局道路交通事故現場圖、道路交通事
      故調查報告表(一)、(二)各1 份及道路交通事故照片14幀。
（三）國立成功大學醫學院附設醫院出具之診斷證明書、臺灣臺
      南地方法院檢察署之勘驗筆錄1 份、臺灣臺南地方法院檢
      察署相驗屍體證明書1 紙、檢驗報告書1 份及相驗照片14
      幀。
（四）臺灣省臺南區車輛行車事故鑑定委員會99年3 月4 日南鑑
      字第0995900735號函暨檢附之鑑定意見書1 份。
四、核被告甲○○所為，係犯刑法第276 條第1 項之過失致死罪
    。按汽車駕駛人，無駕駛執照駕車，因而致人受傷或死亡，
    依法應負刑事責任者，加重其刑至二分之一，道路交通管理
    處罰條例第86條第1 項定有明文。查被告甲○○未考領重型
    機車之駕駛執照乙節，業據被告自承在卷，且有本院電話紀
    錄乙紙在卷（詳本院卷第22頁）可按，爰依道路交通管理處
    罰條例第86條第1 項規定加重其刑。另被告於肇事後，在未
    有偵查犯罪職務之機關或公務員發覺其為犯罪人前，即向至
    醫院處理本件道路交通事故，尚不知肇事者為何人之臺南市
    警察局第五分局車禍處理小組警員供承其肇事犯罪，自首並
    接受裁判等情，有臺南市○○○道路交通事故肇事人自首情
    形紀錄表1 紙在卷（詳相驗卷第30頁）可憑，爰依刑法第62
    條前段之規定減輕其刑，並依法先加後減之。爰審酌被告並
    無刑案前科紀錄，有臺灣臺南地方法院檢察署刑案資料查註
    紀錄表及臺灣高等法院被告前案紀錄表各1 份在卷可按，堪
    認其品性尚佳，其未考領重型機車之駕駛執照，且未注意車
    前狀況之駕駛行為，係本件車禍發生之肇事原因，被害人劉
    張玉英未依規定穿越道路亦同為本件車禍發生之肇事原因，
    亦據前開鑑定意見書載明可參，惟其未能遵守道路交通安全
    規則，一時疏忽肇致被害人劉張玉英死亡，對被害人家屬造
    成無可彌補之傷害，又被害人家屬乙○○要求被告賠償新臺
    幣（下同）50萬元，被告僅能賠償20萬元，致雙方未能達成
    和解，及被告犯後坦承犯行之態度等一切情狀，量處如主文
    所示之刑，以資懲儆。末查，被告未曾因故意犯罪受有期徒
    刑以上刑之宣告，有前揭臺灣臺南地方法院檢察署刑案資料
    查註紀錄表及臺灣高等法院被告全國前案紀錄表各1 份附卷
    可稽，其因一時疏失致罹刑章，且被告年紀尚輕，雙方就損
    害賠償金額差距不大，於本院審理中並已深表悔悟，經此科
    刑之教訓，已足資警惕，信無再犯之虞，本院因認其所受宣
    告之刑，以暫不執行為適當，併予宣告緩刑5 年，以啟自新
    。
五、末按緩刑宣告，得斟酌情形，命犯罪行為人向被害人支付相
    當數額之財產或非財產上之損害賠償，刑法第74條第2 項第
    3 款亦有明定。本院斟酌被害人家屬權益之保障，並給予被
    告自新機會，認於被告緩刑期間課予上開負擔，乃為適當，
    併依刑法第74條第2 項第3 款規定，宣告被告應給付被害人
    家屬乙○○50萬元，並應自判決確定後之翌月起，按月給付
    1 萬元與被害人家屬乙○○，直至清償完畢止。
據上論斷，應依刑事訴訟法第273 條之1 第1 項、第299 條第1
項前段、第310 條之2 、第454 條第1 項，道路交通管理處罰條
例第86條第1 項，刑法第276 條第1 項、第62條前段、第74條第
1 項第1 款、第2 項第3 款，刑法施行法第1 條之1 第1 項、第
2 項前段，判決如主文。
本案經檢察官丙○○到庭執行職務。
中    華    民    國    99    年    5     月    31    日
                        交通法庭  法  官  鄭燕璘
附表：
一、事項：甲○○應給付被害人家屬乙○○新臺幣（以下同）50
    萬元，並應自判決確定後之翌月起，按月給付1 萬元與被害
    人家屬乙○○，直至清償完畢止。
二、依據：刑法第74條第2項第3款。
備註：
一、依刑法第74條第4 項規定，上開附表本院所命被告給付之內
    容得為民事強制執行名義。
二、依刑法第75條之1 第1 項第4 款規定，被告違反本院所定上
    開附表命其所為之事項，及上開依刑法第74條第2 項第5 款
    命其所為之義務勞務情節重大，足認原宣告之緩刑難收預期
    效果，而有執行刑罰之必要者，得撤銷緩刑之宣告。
以上正本證明與原本無異。
如不服本判決應於收受本判決後10日內向本院提出上訴書狀，並
應敘述具體理由。如未敘述上訴理由者，應於上訴期間屆滿後20
日內向本院補提理由書狀（均須按他造當事人之人數附繕本）「
切勿逕送上級法院」。
                                  書記官  蔡明峰
中    華    民    國    99    年    5     月    31    日
附錄本案論罪科刑法條全文：
刑法第276條：
因過失致人於死者，處2 年以下有期徒刑、拘役或2 千元以下罰
金。
從事業務之人，因業務上之過失犯前項之罪者，處5 年以下有期
徒刑或拘役，得併科3 千元以下罰金。

司法院資訊處製作；財團法人民間司法改革基金會備份。
